臺灣高等法院高雄分院刑事判決　　　　100年度上易字第572號
上　訴　人
即　被　告　劉榮發
上列上訴人因竊盜等案件，不服臺灣高雄地方法院99年度審易字
第5376號中華民國100 年4 月22日第一審判決（起訴案號：臺灣
高雄地方法院檢察署99年度偵字第35154 號），提起上訴，本院
判決如下：
    主  文
上訴駁回。
    理  由
一、按不服地方法院之第一審判決而上訴者，應向管轄第二審之
    高等法院為之。上訴書狀應敘述具體理由。上訴書狀未敘述
    上訴理由者，應於上訴期間屆滿後20日內補提理由書於原審
    法院，逾期未補提者，原審法院應定期間先命補正。第二審
    法院認為上訴書狀未敘述理由或上訴有第362 條前段之情形
    者，應以判決駁回之。但其情形可以補正而未經原審法院命
    其補正者，審判長應定期間先命補正。刑事訴訟法第361 條
    、第367 條，分別定有明文。所謂不服第一審判決之具體理
    由，必係依據卷內既有訴訟資料或提出新事證，指摘或表明
    第一審判決有何採證認事、用法或量刑等足以影響判決本旨
    之不當或違法，而構成應予撤銷之具體事由，始克當之（例
    如：依憑證據法則具體指出所採證據何以不具證據能力，或
    依憑卷證資料，明確指出所為證據證明力之判斷如何違背經
    驗、論理法則）；倘僅泛言原判決認定事實錯誤、違背法令
    、量刑失之過重或輕縱，而未依上揭意旨指出具體事由，或
    形式上雖已指出具體事由，然該事由縱使屬實，亦不足以認
    為原判決有何不當或違法者（例如：對不具有調查必要性之
    證據，法院未依聲請調查亦未說明理由，或援用證據不當，
    但除去該證據仍應為同一事實之認定），皆難謂係具體理由
    ，俾與第二審上訴制度旨在請求第二審法院撤銷、變更第一
    審不當或違法之判決，以實現個案救濟之立法目的相契合，
    並節制濫行上訴（最高法院97年度臺上字第892 號判決參照
    ）。是以上訴人之上訴書狀或補提之上訴理由書，雖有敘述
    上訴理由，惟並未具體敘述第一審判決有上述違法、不當情
    形，即與未敘述具體理由無異，其所為上訴，即不符合上訴
    之法定要件。
二、本件原判決認定「(一)被告劉榮發明知真實姓名年籍不詳，自
    稱『陳永昌』之成年男子，於不詳時間，在高雄縣大寮鄉中
    庄村『龍門電子遊戲場』前所交付未懸掛車牌之車號MZ8-46
    0 號重型機車係來路不明之贓物（引擎號碼：C3F02207號，
    係高雄縣鳳山地政事務所有，於民國99年10月22日13時30分
    許，在高雄市○○區○○路31巷2 號2 樓之1 前失竊），竟
    基於收受贓物之犯意，予以收受，供己作為交通工具使用。
    (二)嗣劉榮發為免遭警查緝，另意圖為自己不法所有，並基於
    竊盜之犯意，於99年11月6 日18時許，在高雄縣大寮鄉○○
    村○○路段上，持客觀上可為兇器之活動板手，竊取陳姿文
    所有之車號OJN-713 號重型機車所懸掛之車牌後，懸掛在其
    前揭車號MZ8-460 號重型機車」等情，係依憑被告於警詢、
    檢察官偵查中及原審審理中之自白、證人即高雄市鳳山區地
    政事務所測量人員黃世明、被害人陳姿文於警詢之證詞、贓
    物認領保管單及現場蒐證照片等證據資料，認被告罪證明確
    ，而論被告犯收受贓物及攜帶兇器竊盜計二罪（均累犯），
    各量處有期徒刑6 月、10月，定應執行有期徒刑1 年3 月，
    已詳敘所憑之證據與認定之理由。所為論敘，經核並無違背
    經驗法則或論理法則，量刑亦屬允當。被告上訴意旨略以：
    「其對於原審關於竊盜部分並無意見，惟就收受贓物部分，
    實係因與年邁寡母同住，為負擔家計，靠打工維生，又因工
    作地點太遠，才會聽信自稱『文昌』之人所言：『該輛機車
    係其（「文昌」）所有』而購買，其並不知悉該輛機車係贓
    物；況其購買機車係為工作養家，原判決此部分認定與事實
    不符，且量刑尚屬過重，請求從輕量刑」云云。然查，被告
    於警詢已明確供稱：「其向不詳年籍之『永昌』收受車號MZ
    8-460 號重型機車時，有問該輛機車來源，『永昌』稱該車
    係『竊取失竊車輛』；另車號OJN-713 號機車所懸掛之車牌
    ，係使用螺絲起子竊取的」等語（見警卷第2-3 頁），並於
    檢察官偵查中為同其前揭在警詢之供述（見偵卷第4-5 頁）
    ，復於原審審理中坦承有檢察官起訴之「收受贓物」及「竊
    盜」等之犯行，且經原審承審法官再次詢問：「是否確定就
    『收受贓物』部分認罪，並同意行簡式審判程序？」，被告
    亦明確表示「同意」等語（見原審審易卷第38頁正反面），
    足見被告向「永昌」（嗣被告提起上訴改稱該名不詳年籍男
    成子係「文昌」）收受前開機車時，確已知悉該輛機車係來
    路不明之贓車甚明；再參以被告於警詢及偵查中均未供稱：
    「該輛機車係其向『文昌』所『購買』」，基此，被告上訴
    意旨所陳：「該輛機車係其向『文昌』所『購買』」云云，
    即無可採。再佐以被告之上訴理由狀，亦僅空言更異其於警
    詢、偵查及原審審理中之供述，對於有何證據足資證明其前
    揭所辯：「其不知該輛機車係贓車才向『文昌』購買」等節
    ，均未提出相關證據資料以供法院調查。又被告如何於上揭
    時地「收受贓物（即機車）」及「竊取車牌」使用之事實，
    業據原審綜合前揭卷內之證據資料認定明確，堪認上開「機
    車」確係被告於「明知」係贓物之情況下向自稱「文信」（
    或「文昌」）之人所收受，嗣另竊取「機車車牌」懸掛在機
    車上無訛，原判決採取上開證據為判決基礎，已於理由內說
    明其得心證之理由，其取捨證據之論斷，並未違背經驗、論
    理及其他證據法則，亦無其他違背法令之情形。再按關於刑
    之量定，係實體法上賦予法院得為自由裁量之事項，倘其未
    有逾越法律所規定之範圍，或濫用其權限，即不得任意指摘
    為違法（最高法院75年臺上字第7033號判例要旨足參）；原
    審於量刑時，已審酌被告收受贓物，助長竊盜犯行，致令被
    害人無法順利尋回失竊物品，嗣後為脫免刑責，率爾竊取他
    人車牌懸掛於贓車上，侵害他人之財產權，並參酌其坦承犯
    行之犯後態度暨其犯罪動機、目的、手段及被害人已取回失
    竊物等一切情狀，分別量處如前揭所示之刑，並定其應執行
    之刑；另敘明檢察官關於「收受贓物部分求處有期徒刑7 月
    ，加重竊盜部分求處有期徒刑1 年，並定應執行有期徒刑1
    年6 月，尚嫌過重」，足認量刑已審酌刑法第57條各款規定
    事項，並無失之過重情形。從而，被告嗣後空言否認收受贓
    物犯行，並指摘原判決量刑及所定應執行刑過重云云，顯未
    敘述具體理由。
三、綜上所述，被告徒憑己意任指原判決違法，俱無從據以辨認
    原判決已具備其所指違背法令之形式；依首揭說明，被告之
    上訴意旨既未具體敘述第一審判決有何違法或不當情形，即
    與未敘述具體理由無異；依上揭說明，本件被告之上訴顯不
    合法定程式，應予駁回，並不經言詞辯論為之。
據上論結，應依刑事訴訟法第367 條前段、第372 條，判決如主
文。
中    華    民    國   100    年    6     月    24    日
                  刑事第四庭    審判長法  官   蕭權閔
                                      法  官   吳進寶
                                      法  官   唐照明
以上正本證明與原本無異。
本判決不得上訴。
中    華    民    國   100    年    6     月    24    日
                                      書記官   黃琳群